【裁判字號】    99,簡上,736
【裁判日期】    991018
【裁判案由】    家暴傷害
【裁判全文】
臺灣板橋地方法院刑事判決             99年度簡上字第736號
公  訴  人  臺灣板橋地方法院檢察署檢察官
上  訴  人
即  被  告  丙○○
上列上訴人即被告因家庭暴力傷害案件，不服本院99年度簡字第
1828號中華民國99年5 月28日第一審判決（聲請簡易判決處刑案
號：98年度偵字第32229 號），提起上訴，本院管轄之第二審合
議庭判決如下：
    主  文
上訴駁回。
    事  實
一、丙○○與甲○○○係夫妻，為家庭暴力防治法第3 條第1 款
    所定之家庭成員關係。詎丙○○於民國98年10月31日23時許
    ，在其位於臺北縣中和市○○路56巷24號2 樓住處，因細故
    與甲○○○發生爭執，丙○○竟基於傷害人身體之不確定故
    意，徒手拉扯甲○○○頭髮，致范氏孟翠因重心不穩而頭部
    撞擊地板，使甲○○○受有頭部外傷、雙手挫傷等傷害。
二、案經甲○○○訴由臺北縣政府警察局中和第一分局移送臺灣
    板橋地方法院檢察署檢察官偵查後聲請簡易判決處刑。
    理  由
壹、有關證據能力部分：刑事訴訟法第159 條第1 項雖規定，被
    告以外之人於審判外之言詞或書面陳述，除法律有規定外，
    不得作為證據。惟同法第159 條之5 明定：「被告以外之人
    於審判外之陳述，雖不符前4 條之規定，而經當事人於審判
    程序同意作為證據，法院審酌該言詞陳述或書面陳述作成時
    之情況，認為適當者，亦得為證據。」、「當事人、代理人
    或辯護人於法院調查證據時，知有第159 條第1 項不得為證
    據之情形，而未於言詞辯論終結前聲明異議者，視為有前項
    之同意。」，其立法理由在於傳聞證據未經當事人之反對詰
    問予以核實，乃排斥其證據能力。惟當事人如放棄對原供述
    人之反對詰問權，於審判程序表示同意該等傳聞證據可作為
    證據，此時，法院除認該傳聞證據欠缺適當性外，自可承認
    其證據能力。又當事人、代理人或辯護人於調查證據時，知
    有刑事訴訟法第159 條第1 項不得為證據之情形，卻表示「
    對於證據調查無異議」、「沒有意見」等意思，而未於言詞
    辯論終結前聲明異議者，應視為已有將該等傳聞證據採為證
    據之同意，最高法院93年度台上字第3533號、94年度台上字
    第2976號判決亦採同一見解。經查：本案被告丙○○及檢察
    官於本院審判期日，對於下列經本院調查之證據方法，均表
    示對證據能力不爭執，復於審判期日就本院一一提示之前揭
    證據方法於言詞辯論終結前，均亦未就所調查之證據主張有
    刑事訴訟法第159 條第1 項不得為證據之情形，是參照上開
    說明要旨，本案經調查之證據，均有證據能力，合先敘明。
貳、實體部分：
一、訊據被告丙○○固坦認伊於前開時、地，因細故與告訴人即
    其配偶甲○○○發生口角爭執，且發生拉扯之事實，惟矢口
    否認有何傷害之犯行，並辯稱：伊僅拉告訴人頭髮，但並未
    打她，告訴人身上的傷勢係她下樓時在樓梯口跌倒所致云云
    。經查：被告於前開時、地，因細故與告訴人發生口角爭執
    ，並徒手拉扯告訴人頭髮，致告訴人因重心不穩而頭部撞擊
    地板，致告訴人受有頭部外傷、雙手挫傷等傷害乙節，業據
    被告於警詢及偵訊時均坦認不諱，核與告訴人於警詢時指訴
    之情節大致相符，並有財團法人慈濟綜合醫院受理家庭暴力
    事件驗傷診斷書1 紙（詳見偵查卷第7 至8 頁）附卷可稽；
    又衡諸被告既自承伊拉扯告訴人頭髮等語至明，其顯可預見
    告訴人因其拉扯而有受傷之可能，卻仍徒手拉扯告訴人頭髮
    ，足認其有傷害之不確定故意甚明。至告訴人另指稱被告用
    腳踢其肚子云云，並提出前開診斷書以資證明其尚受有腹部
    挫傷，然參酌被告迭於警詢、偵訊及本院訊問時均僅承認伊
    徒手拉告訴人頭髮，但未踢告訴人腹部等語明確，況前開診
    斷書，僅足證明告訴人受有腹部挫傷，但該傷勢是否果係被
    告於前開時、地所為，此僅有告訴人於警詢時之單一指訴，
    尚乏其他積極證據足資證明，故告訴人指訴被告踢其肚子，
    致其受有腹部挫傷云云，尚難據採為不利於被告之認定，則
    原審判決書贅載「腹部挫傷」，應予刪除。另證人莊乙○○
    雖於本院審理時具結證稱：98年10月31日晚上11點，我看到
    告訴人從樓梯間摔到外面，我看她走很快，她下來摔倒，我
    沒有看到她有無傷，因為我沒去牽她，我怕惹事；我沒有看
    到被告跟著出來；告訴人摔倒後，她自己站起來後就走出去
    ；我看到她跌倒，我怕惹事就進門等語（詳見本院卷第39至
    40頁反面），然此核與被告供稱：伊看到告訴人走出來去派
    出所，伊有跟上，伊出來時，有看到證人莊乙○○及3 樓鄰
    居等語（詳見本院卷第40頁反面）不一，況縱使證人莊乙○○前開證述有關告訴人在樓梯間摔倒乙事屬實，但證人莊乙○○既未在案發時與被告、告訴人同處一室，對於渠等在住
    處所發生之事，其顯然並未在場親身見聞，則證人莊乙○○
    上開證述，亦殊難逕採為有利於被告之認定。故被告猶執前
    詞辯解，係屬事後推諉卸責之詞，不足採信。綜上所述，本
    案事證明確，被告犯行堪以認定，應予依法論科。
二、按家庭暴力防治法所稱「家庭暴力」，係指家庭成員間實施
    身體或精神上不法侵害之行為；所稱「家庭暴力罪」，係指
    家庭成員間故意實施家庭暴力行為而成立其他法律所規定之
    犯罪，家庭暴力防治法第2 條第1 項、第2 項分別定有明文
    。核被告丙○○所為，係犯刑法第277 條第1 項之傷害罪，
    且屬於對家庭成員間實施身體上不法侵害之行為，自亦該當
    家庭暴力防治法所稱之家庭暴力罪，惟因家庭暴力防治法對
    於家庭暴力罪並無科處刑罰之規定，應依刑法傷害罪之規定
    予以論罪科刑。
三、原審以被告犯行明確，依刑事訴訟法第449 條第1 項前段（
    原審漏載「前段」，茲予補充）、第3 項、第454 條第2 項
    ，刑法第277 項第1 項、第41條第1 項前段，刑法施行法第
    1 條之1 第1 項、第2 項前段（原審判決漏載「第1 項、第
    2 項前段」，茲予補充）規定，判處拘役20日，並諭知如易
    科罰金，以新臺幣1,000 元折算1 日，其認事用法，核無不
    合，量刑亦屬妥適，自應予維持。至被告仍否認犯行，並以
    前開辯解為由，提起上訴，為無理由，應予駁回。
據上論斷，應依刑事訴訟法第455 條之1 第1 項、第3 項、第36
8 條，判決如主文。
本案經檢察官洪國朝到庭執行職務。
中    華    民    國    99    年    10    月    18    日
                  刑事第十三庭  審判長法  官  林淑婷
                                      法  官  陳昭筠
                                      法  官  饒金鳳
以上正本證明與原本無異。
本件不得上訴。
                                      書記官  許雅琪
中    華    民    國    99    年    10    月    19    日

司法院資訊處製作；財團法人民間司法改革基金會備份。
